【裁判字號】    97,交聲,528
【裁判日期】    971231
【裁判案由】    違反道路交通管理處罰條例聲明異議
【裁判全文】
臺灣新竹地方法院交通事件裁定         97年度交聲字第528號
移送機關即
原處分機關  交通部公路總局新竹區監理所新竹市監理站
異  議  人
即受處分人  甲○○
      （原名李治國）
上列異議人即受處分人因違反道路交通管理處罰條例案件，對於
交通部公路總局新竹區監理所新竹市監理站民國97年10月3 日竹
監新三字第裁51－Q00000000 號違反道路交通管理事件裁決書處
分，聲明異議，本院裁定如下：
    主  文
原處分撤銷。
甲○○不罰。
    理  由
一、異議意旨略以：受處分人即異議人甲○○（原名李治國，下
    稱異議人甲○○）於本案（97年9 月22日）發生事故當時，
    伊所駕駛之全聯結車是直線行駛，既沒有超車也沒有越線，
    且於發生事故前，其前方視線並沒有任何車輛，直到發生事
    故後從右方照後鏡才看到有1 臺腳踏車倒在路上，當伊遲疑
    是否係與其所駕駛之車輛發生擦撞時，即經他人告知，伊才
    緊急停車處理事故，之後員警前來處理就開超車未保持好間
    距之罰單，但案發當時該臺腳踏車並未出現在伊前方之視線
    範圍內，且發生撞擊之撞擊點係在其所駕駛之聯結車車身右
    邊後方位置上，而該聯結車車長約80、90公尺，伊如何能夠
    超車，故認本件處分顯有錯誤，實令人無法信服，為此狀請
    撤銷原處分云云。
二、原處分意旨略以：異議人甲○○駕駛金車物流公司所有車牌
    號碼262 －HF號營業大貨曳引車，於97年9 月22日晚間7 時
    30分許在宜蘭縣頭城鎮○○路○段152 號（臺二線136.6 公
    里處）前時，為宜蘭縣政府警察局交通警察隊礁溪分隊第一
    小隊員警填掣宜警交字第Q00000000 號違反道路交通管理事
    件通知單（下稱舉發通知單），當場舉發其「違反道路交通
    安全規則第94條第3 項汽車行駛未保持安全間距」違規行為
    ，並交予異議人甲○○簽收，惟異議人甲○○不服舉發向原
    處分機關即交通部公路總局新竹區監理所新竹市監理站（下
    稱新竹市監理站）陳述意見，新竹市監理站乃以竹監新字第
    0973301518函請交通部公路總局臺北區監理所宜蘭監理站（
    下稱宜蘭監理站）說明，經宜蘭監理站於97年10月14日以北
    監宜四字第0972003747號函請原舉發機關即宜蘭縣政府警察
    局礁溪分局說明，宜蘭縣政府警察局礁溪分局乃於97年10
    月22日以警礁交字第0974104479號函覆略以：「…說明三、
    查臺端駕駛262 －HF號營大貨曳引車於97年9 月22日19時30
    分，行經頭城鎮○○路○ 段152 號前時（臺2 線136.6 公里
    處），因超車未保持適當之間隔肇事致人受傷，本分局依法
    舉發並無不當，…。」等情，再經新竹市監理站於97年10月
    27日以竹監新字第0973301608號函覆異議人甲○○違規事實
    屬實，仍請依規繳納罰鍰。惟異議人甲○○對於上開函覆仍
    有不服，新竹市監理站遂於97年10月27日，依據舉發之違規
    事實及違反道路交通管理處罰條例第47條第3 款、違反道路
    交通管理事件統一裁罰基準及處理細則第43條、第44條及第
    67條等規定，掣開竹監新三字第裁51－Q00000000 號違反道
    路交通管理事件裁決書（下稱裁決書），認異議人甲○○於
    97年9 月22日晚間7 時30分許在（宜蘭縣頭城鎮○○○路○
    段152 號前有「一超車時未保持適當間隔。」違規行為，裁
    罰異議人甲○○罰鍰新臺幣（下同）1,200 元整，並依同條
    例記違規點數1 點。上開裁決書於97年10月27日交郵寄送因
    無人收取，復於97年11月8 日再次投遞，由同居人李學叡代
    為簽收，嗣異議人甲○○於97年11月18日具狀聲明異議。
三、按道路交通案件處理辦法第20條前段規定，交通法庭認為聲
    明異議有理由或聲明異議雖無理由而原處分不當或違法者，
    應以裁定將原處分經聲明異議部分撤銷，並自為裁定。從而
    法院自得依職權審認原處分有無不當或違法之情形，非必受
    當事人主張之拘束，合先敘明。
四、經查：
（一）訊據異議人甲○○固坦承伊於駕駛車輛當時未保持安全車
      距，然否認有超車之違規行為，其於本院97年12月19日調
      查時辯稱略以：當時伊是直線行駛，並沒有越線，也沒有
      看到被害人，是別人告訴伊撞倒人，伊從照後鏡看到有人
      跌倒才減速下車，才發現係車身撞倒被害人，並不是車頭
      撞倒等語（見本院卷第20至22頁）。且依證人乙○○即本
      案掣開宜警交字第Q00000000 號舉發通知單之宜蘭縣政府
      警察局交通警察隊礁溪分隊第一小隊員警於本院上開調查
      時結證稱略以：本件係他接到勤務中心通報才到達現場，
      當時看到被害人的腳踏車已經倒在路上，而異議人甲○○
      所駕駛之車子有往前移動過，他們就開始繪製現場圖及拍
      照，那時候還有找第1 次的撞擊點，發現係在車子後方的
      拖車，因被害人的布鞋卡在拖車右側中間，且該路段是分
      向線沒有辦法超車，只能變換車道，異議人甲○○的車子
      應該一直行駛於外車道，絕對無法超車，因此他在舉發單
      上才沒有註明超車，至於被害人則是行駛於邊緣外，又因
      撞擊點係在拖吊車之後車尾，所以應該是拖車在行駛中晃
      來晃去，碰到腳踏車才會發生擦撞，所以他們認定本案係
      同向行駛，且係異議人甲○○所駕駛之車輛會過腳踏車，
      沒有保持安全車距才發生擦撞，故本案異議人甲○○之違
      規行為僅係沒有保持安全車距，當時他所引用的法條（道
      路交通管理處罰條例）第47條第3 款是錯的，應該是（同
      條例）第46條第1 款等語（見本院卷21、22頁）。是經互
      核異議人甲○○、證人乙○○等人於本院所為之供述、證
      述相合，堪認本件異議人甲○○於本案駕駛車輛當時確無
      超車之行為，是異議人甲○○上開所辯伊沒有超車等語，
      應可採信。
（二）又按道路交通安全規則第100 條規定「汽車交會時，應依
      下列規定：一、在未劃有分向標線之道路，或鐵路平交道
      ，或不良之道路交會時，應減速慢行。二、在山路交會時
      ，靠山壁車輛應讓道路外緣車優先通過。三、在峻狹坡路
      交會時，下坡車應停車讓上坡車先行駛過。但上坡車尚在
      坡下而下坡車已駛至坡道中途者，上坡車應讓下坡車駛過
      後，再行上坡。四、雙向車道上之單車道橋樑，設有號誌
      或行車管制人員者，應依其指示行駛；未設號誌或行車管
      制人員者，如同時有車輛自兩端行近橋口時，應先暫停並
      視情況，由一方亮停車燈或以手勢表示允讓後，他方始得
      行駛通過。五、會車相互之間隔不得少於半公尺。六、夜
      間會車應用近光燈。七、單車道之橋樑及隧道不得交會。
      」，其中第2 款所指「靠山壁車輛」、「道路外緣車」，
      第3 款所指「下坡車」、「上坡車」，第4 款所指之「如
      同時有車輛自兩端行近橋口時」及第6 款所指「夜間會車
      應用近光燈」等文字，均表示係指由兩端相反或不同行進
      方向之汽車而互相會集之意。故道路交通管理處罰條例第
      46條第1 款所指之「交會」，當係指非同向（對向）車道
      或交岔路口之汽車互相會集而言。至於同向車道之汽車會
      集則屬「超車」抑或「併行」之情形。從而本件異議人甲
      ○○於同向車道未保持安全車距之行為亦未構成道路交通
      管理處罰條例第46條第1款之違規情形。
（三）至異議人甲○○及證人乙○○等人雖於本院調查時均一致
      供稱、證稱本件有致人受傷之情事，然此部分與異議人甲
      ○○本案違反道路交通安全規則第94條第3 項之行車未保
      持安全兩車併行車距之行為究屬二事。雖依道路交通管理
      處罰條例第61條第3 項規定，汽車駕駛人駕駛汽車違反道
      路交通安全規則因而肇事致人受傷者，記違規點數3 點；
      致人重傷者，吊扣其駕駛執照3 個月至6 個月。然按道路
      交通管理處罰條例第90條前段規定，違反道路交通管理處
      罰條例之行為，自行為成立之日起；行為有連續或繼續之
      狀態者，自行為終了之日起，逾3 個月不得舉發，揆諸其
      立法目的在避免法律關係遲不確定致生法秩序不安定之結
      果，並同時保障人民權益。是舉發機關如認異議人甲○○
      涉有致人受傷之情事，應自違規行為之成立日起算3 個月
      期間內舉發。然本案自異議人甲○○違規行為之成立日即
      97年9 月22日起算至迄今，顯已逾3 個月期間，依上開規
      定應屬不得舉發，況原處分機關所為之處分本未及於異議
      人甲○○此部分之違規行為，本院自無須加以審酌，併予
      敘明。
（四）綜上，異議人甲○○於上揭舉發單所載時、地，並未有超
      車時未保持安全車距之違規情事，則原處分機關未予詳查
      而認定異議人甲○○有違反道路交通管理處罰條例第47條
      第3 款規定之情事，並依同條例第63條第1 項第1 款規定
      記違規點數1 點，即有認事用法之違誤。是異議人甲○○
      提起本件異議，經核為有理由，自應由本院撤銷原處分，
      依法為異議人甲○○不罰之諭知，以昭慎重。
五、據上論斷，依道路交通案件處理辦法第20條前段，裁定如主
    文。
中    華    民    國    97    年    12    月    31    日
            臺灣新竹地方法院交通法庭
                              法  官  劉兆菊
以上正本證明與原本無異。
如不服本裁定，應於裁定送達後5日內向本院提出抗告狀。
中    華    民    國    97    年    12    月    31    日
                              書記官  蕭汝芳


司法院資訊處製作；財團法人民間司法改革基金會備份。
